【裁判字號】    98,交抗,717
【裁判日期】    980323
【裁判案由】    違反道路交通管理處罰條例
【裁判全文】
臺灣高等法院交通事件裁定             98年度交抗字第702號
                                     98年度交抗字第716號
                                     98年度交抗字第717號
                                     98年度交抗字第718號
                                     98年度交抗字第719號
                                     98年度交抗字第720號
抗  告  人
即受處分人  甲○○
上列抗告人因違反道路交通管理處罰條例案件，不服臺灣新竹地
方法院，中華民國98年2月13日所為裁定（97年度交聲字第485號
、98年度交聲字第97、98、99、100、101號）（原處分案號：交
通部公路總局新竹區監理所新竹市監理站民國97年10月13日竹監
新四字第裁51-ZDR012884、51-ZDQ012688、51-ZDP013904、51-Z
CR014399、51-ZGP010774、51-ZBR008521號），提起抗告，本院
裁定如下：
    主  文
抗告駁回。
    理    由
一、聲明異議意旨略以：受處分人甲○○未收到繳費通知，且寄
    存於牛埔郵局之信件亦未通知其領取，因此不知為何要罰新
    臺幣18,000元，為此聲明異議等語。
二、原裁定意旨略以：受處分人甲○○確有駕駛其所有之車牌號
    碼1770－PJ號自用小客車，分別於民國97年4月6日19時28分
    、19時48分、20時9分、20時41分、21時40分、22時2分，經
    過高速公路新市收費站（北向第 7車道）、新營收費站（北
    向第6車道）、斗南收費站（北向第7車道）、員林收費站（
    北向第7車道）、大甲收費站（北向第9車道）、後龍收費站
    （北向第 9車道），行駛於應繳費之公路，而不依規定繳費
    之違規事實，從而，原處分機關依道路交通管理處罰條例第
    27條第 1項、違反道路交通管理事件統一裁罰基準表及處理
    細則第43、44、67條之規定，各裁處受處分人罰鍰新臺幣3,
    000元，總計新臺幣 18,000元，於法核無不合。本件聲明異
    議為無理由，應予駁回等語。
三、抗告意旨略以：抗告人未收到補繳 ETC收費之通知單，為何
    要被罰新臺幣18,000元，且伊並未駕駛，該車係借給別人開
    ，伊僅係車主，卡片餘額不足伊並不知悉，ETC 系統亦非伊
    所安裝，抗告人不服原處分，請鈞院將原裁定撤銷，另為適
    法之裁定云云。
四、按汽車行駛於應繳費之公路、橋樑、隧道或輪渡，不依規定
    繳費者，處汽車所有人或駕駛人新臺幣3,000元以上6,000元
    以下罰鍰，並追繳欠費；汽車通行於應繳通行費之公路，經
    收費站不依規定繳費者，徵收機關應向其追繳通行費及加收
    追繳作業費用；有第 1項違規行為者，另由公路主管機關依
    道路交通管理處罰條例第27條規定處罰之，道路交通管理處
    罰條例第27條第1項、公路通行費徵收管理辦法第15條第1項
    、第 3項分別定有明文。次按，交通部臺灣區○道○○○路
    局為辦理電子收費申裝及欠費追繳作業，依據公路通行費徵
    收管理辦法相關規定訂定交通部臺灣區○道○○○路局電子
    收費申裝及欠費追繳作業注意事項；車輛不依規定繳納通行
    費，營運單位之自動收費系統應將該用路人車輛之車種、牌
    照號碼、通行時間、地點、行駛方向等予以記錄並照相或錄
    影存記。營運單位應依本局查明之車籍資料，製發「補繳通
    行費及作業處理費通知單」，追繳通行費並加收作業處理費
    用。但因系統因素致無法完成扣繳交易者，不另收作業處理
    費；用路人應依「補繳通行費及作業處理費通知單」所列金
    額及繳費期限完成補繳，逾補繳期限截止日未繳納者，依法
    舉發，交通部臺灣區○道○○○路電子收費申裝及欠費追繳
    作業意事項第 1點、第13點第1項及第2項、第17點亦規定甚
    明。再按，處理違反道路交通管理事件之程序及統一裁罰基
    準依本細則之規定辦理。前項統一裁罰基準，如附件違反道
    路交通管理事件統一裁罰基準表，依道路交通管理事件統一
    裁罰基準及處理細則第2條第1項、第 2項。至於處理違反道
    路交通管理事件，有關文書送達之程序，依行政程序法之規
    定；而不能依行政程序法第72條規定對應受送達人之住居所
    、事務所或營業所為之或對其他得會晤應受送達人之處所送
    達，亦無法依同法第73條將文書付與有辨別事理能力之同居
    人、受僱人或應送達處所之接收郵件人員時，得將文書寄存
    送達地之地方自治或警察機關，並作送達通知書2份，1份黏
    貼於應受送達人住居所、事務所、營業所或其就業處所門首
    ，另 1份交由鄰居轉交或置於該送達處所信箱或其他適當位
    置，以為送達；由郵政機關為送達者，得將文書寄存於送達
    地之郵政機關，處理細則第5條、行政程序法第74條第1項及
    第2項亦分別規定甚明。
五、本院經查：
  (一)本件抗告人即受處分人甲○○所有之前揭自用小客車，於上
    開之時、地，通過收費站之 ETC車道因卡片餘額不足而未完
    成通行費扣款，且其於 97年5月25日補繳截止日前仍未補繳
    完成等事實，為抗告人所不爭執，亦有該內政部警政署國道
    公路警察局舉發違反道路交通管理事件通知單及所附採證照
    片、交通部公路總局新竹區監理所新竹監理站違反道路交通
    管理事件裁決書各6份附卷可稽（原審卷第8頁至第13頁、第
    18頁至第23頁參見），是抗告人有「行駛於應繳費之公路，
    而不依規定繳費」之違規行為，已堪認定。
  (二)查本件之高速公路通行費催繳通知單，經遠通電收公司交付
    郵務機關於97年5月3日按抗告人甲○○之車籍地址即居住地
    址「新竹市○○街107號4樓」郵寄送達，因未獲會晤抗告人
    本人，亦無受領文書之同居人、受僱人或應送達處所之接收
    郵件人員，故於送達證書上送達方法一欄勾選「寄存送達」
    之項目，並於97年5月8日將該送達文書寄存於新竹市牛埔郵
    局，且作成送達通知書2份，其中1份黏貼於應受送達人住居
    所門首，另 1份置於該送達處所信箱，以為送達等情，有交
    通部臺灣區○道○○○路局後龍收費站97年10月 3日高後訴
    字第0970001455號函、交通部公路總局新竹區監理所新竹市
    監理站97年12月5日竹監新字第 0970010102號函、高速公路
    局委託遠通電收公司辦理電子收費業務送達證書各 1件附卷
    可稽（原審卷第16、32、33頁參見），揆諸前揭規定，應認
    本件高速公路通行費催繳通知單之送達並無違誤，已生合法
    送達之效力，殆無疑義。抗告人遽以伊從未收到 ETC收費補
    繳通知單，如何如期繳費，是原處分機關所為之裁決處分，
    自有未洽等語置辯，顯與卷證內容不符，洵屬無據。
  (三)按道路交通管理處罰條例之處罰，受舉發違反道路交通管理
    事件之受處罰人，認為受舉發之違規行為應歸責他人者，應
    於舉發違反道路交通管理事件通知單應到案日期前，檢附相
    關證據及足資辨識、通知應歸責人之證明文件，向處罰機關
    告知應歸責人，處罰機關應即另行通知應歸責人到案依法處
    理。逾期未依規定辦理者，仍依道路交通管理處罰條例各該
    違反條款規定處罰，道路交通管理處罰條例第85條第 1項、
    違反道路交通管理事件統一裁罰基準及處理細則第36條均定
    有明文。是以，逕行舉發案件因其違規事件有舉發不易之特
    性，依法推定汽車所有人即為違規行為人，然若汽車所有人
    並非實際違規之人，而於舉發違反道路交通管理事件通知單
    所規定應到案日前，檢附相關證據及應歸責人相關證明文件
    ，向處罰機關告知應歸責人，處罰機關應即另行通知應歸責
    人到案依法處理，如查證屬實，始不得以汽車所有人為裁罰
    對象，其理甚明。本件抗告人抗告意旨雖另指稱伊非本件違
    規案件之實際駕駛人，且 ETC系統亦非伊所安裝，故伊並不
    知悉卡片餘額不足云云，惟查，本件違規係經照相後逕行舉
    發，並以汽車所有人為被通知人，此有內政部警政署國道公
    路警察局舉發違反道路交通管理事件通知單 6份在卷可稽（
    原審卷第8頁至第13頁參見）。據抗告人於97年9月12日陳述
    單內所自承，其已收受上開通知單（原審卷第14頁參見），
    自應知悉前開通知單所載之應到案日期（97年 9月20日）及
    注意事項欄內之各項規定，其既未於應到案日期前，檢附相
    關證據及足資辨識、通知應歸責人之證明文件，向處罰機關
    告知應歸責人，揆諸前揭規定，原處分機關逕以抗告人即汽
    車所有人為裁處之對象，自無不合，是抗告人上開所辯，委
    不足採。
  (四)綜上所述，本件抗告人確有「行駛於應繳費之公路，而不依
    規定繳費」之違規事實。原審法院因認原處分機關就抗告人
    之上開違規事實，依據道路交通管理處罰條例第27條第 1項
    、違反道路交通管理事件統一裁罰基準表及處理細則第43、
    44、67條之規定，各裁處抗告人罰鍰新臺幣 3,000元，總計
    新臺幣18,000元，核無違誤或不當，而駁回抗告人於原審法
    院之聲明異議，經核並無不合，抗告人猶執陳詞空言指摘原
    裁定，而提起抗告，為無理由，應予駁回。
六、據上論斷，應依道路交通案件處理辦法第26條、刑事訴訟法
    第412條，裁定如主文。
中    華    民    國    98    年    3     月    23    日
                  刑事第二庭審判長法  官  洪光燦
                                  法  官  林恆吉
                                  法  官  宋明蒼
以上正本證明與原本無異。
不得再抗告。
                                  書記官  駱麗君
中    華    民    國    98    年    3     月    23    日


司法院資訊處製作；財團法人民間司法改革基金會備份。
